臺北高等行政法院判決
　　　　　　　　　　　　　　　　　　 93年度訴字第01110號
　　　　　　　　　　　　　　　.
原　　　告　甲○○
被　　　告　財政部臺北市國稅局
代　表　人　張盛和（局長）
訴訟代理人　乙○○
上列當事人間因綜合所得稅事件，原告不服財政部中華民國93年
2月23日台財訴字第0920077207號訴願決定（案號：第00000000
號），提起行政訴訟。本院判決如下：
　　主  文
原告之訴駁回。
訴訟費用由原告負擔。
　　事  實
一、事實概要：原告民國（下同）88年度綜合所得稅結算申報，
    虛列北港朝天宮等4家財團法人捐贈扣除額計新台幣（下同
    ）1,110,000元，並漏報其本人營利、利息及租賃所得計 1,
    331,770元，經被告依查得資料核定當年度綜合所得總額為
    7,298,598元，淨額為6,699,598元，除補稅外，另按漏稅額
    757,771元處以罰鍰757,700元（計至百元為止）。原告就罰
    鍰部分不服，申請復查，經被告以92年11月7日財北國稅法
    字第0920237689號復查決定，駁回其申請，提起訴願，亦遭
    決定駁回；遂向本院提起行政訴訟。
二、兩造聲明：
　(一)原告聲明：訴願決定及原處分關於罰鍰部分均撤銷。
　(二)被告聲明：駁回原告之訴。
三、兩造之爭點：
  原告主張其在被告未發現前，即察覺申報捐贈扣除額有異，且
  未收到股利憑單致短漏報所得稅，均已自動補報補繳在案，應
  予免罰，是否可採？
　(一)原告主張：
    1.查「納稅義務人已依本法規定辦理結算申報，但對依本法
      規定應申報課稅之所得額有漏報或短報情事者，處以所漏
      稅額2倍以下之罰鍰。」固為行為時所得稅法第110條第1
      項所明定。但查，「當事人主張事實，須負舉證責任，倘
      所提出之證據，不足為其主張事實之證明，自不能認其主
      張之事實為真實。又行政官署對於人民有所處罰，必須確
      實證明其違法之事實。倘不能確實證明違法事實之存在，
      其處罰即不能認為合法。」最高行政法院（89年7月1日改
      制前為行政法院）39 年判字第2號著有判例。又稅捐繳納
      義務為公法上債務關係，就稅捐債務成立的舉證責任即應
      由被告即原處分機關負擔，亦即稅捐主體、稅捐客體、歸
      屬、稅基及稅率等稅捐構成要件，尤其事涉違章裁罰，更
      須符合主觀及客觀要件，故公法上債務應由被告即原處分
      機關負舉證責任，證明原告確有主觀「故意、過失」及客
      觀「發生損害或危險」為要件之歸責責任，始該當所得稅
      法第110條第1項之規定，並符合最高行政法院39年判字第
      2號判例意旨。
    2.本件原告辦理88年度綜合所得稅結算申報時，雖列報北港
      朝天宮等4家財團法人捐贈扣除額1,110,000元，並漏報營
      利、利息及租賃所得計1,331,770元，嗣因發現原申報捐
      贈扣除額有異，及未收到股利憑單致短漏所得情事，即在
      未接獲被告即原處分機關任何通知及未經檢舉、暨未經稽
      徵機關或財政部指定之調查人員進行調查之前，分別於91
      年5月23日及同年11月11日自行補報補繳在案，核有稅捐
      稽徵法第48條之1所定「自動補報補繳免罰」要件之規定
      之適用。
    3.又依司法院釋字第275號解釋意旨，原告確已依法履行稅
      捐稽徵法第48條之1所定之作為義務，足資證明原告自己
      確無過失，應無推定為有過失，故本件應僅就補繳之應納
      稅捐按日加計利息，一併徵收，而無行為時所得稅法第
      110條第1項所定，漏稅處罰之適用，併予敘明。
　(二)被告主張：
    1.經查原告雖於91年5月23日補申報刪除捐贈扣除額 1,110,
      000元及於同年11月11日補申報1筆營利所得計1,228,370
      元，並補繳稅額及利息；惟原告虛列捐贈扣除額係法務部
      調查局南投縣調查站查（下稱南投縣調查站）獲相關具體
      證據，於89年10月2日通報被告，並經被告所屬大安分局
      90 年12月6日查調短漏之所得資料，此有調閱之違章憑證
      可稽，是其補報係於調查日後所為，本件尚無稅捐稽徵法
      第48條之1免罰規定之適用；又查原告當年度漏報系爭所
      得計1,331,770元，有相關股利憑單、緩課股票轉讓所得
      申報憑單及免扣繳憑單影本附卷可稽，補徵本稅部分亦為
      原告所不爭。本件原告當年度既有系爭所得，即應依所得
      稅法第71條規定辦理申報，非待收到股利憑單、緩課股票
      轉讓所得申報憑單及免扣繳憑單始負申報責任，又股利憑
      單、各類所得扣免繳憑單及緩課股票轉讓所得申報憑單為
      抵稅之依據，非申報所得之唯一憑據，原告亦可向原扣繳
      單位或原申報單位查詢或申請補發，尚不能以未收到股利
      憑單、緩課股票轉讓所得申報憑單及免扣繳憑單而免其申
      報義務，是原告既有所得而未依規定申報，縱非故意，仍
      難卸免其過失漏報之責任，依財政部82年11月3日台財稅
      第821501458號函釋意旨（下稱財政部82年函釋），自仍
      應受罰。原告主張，核無足採。
    2.至原告主張應就補繳稅款按日加計利息一併徵收，查符合
      稅捐稽徵法第48條之1規定，始有加計利息免予處罰之適
      用，本件不符合自動補報免罰之要件，已如前述，原告主
      張自無足採；至原告繳納應補之稅額705,509元，並加計
      之利息84,174元，其溢繳之利息，已依規定辦理退稅，並
      依稅捐稽徵法第29條規定，自本次應補稅額85,120元中減
      除，核減後變更應補稅額為946元，並經原告92年5月22日
      繳納完畢。據上論述，本件原處分及所為復查、訴願決定
      均無違誤。
　　理  由
一、按「納稅義務人應於每年2月20日至3月底止，填具結算申報
    書，向該管稽徵機關，申報其上1年度內構成綜合所得總額
    或營利事業收入總額之項目及數額，以及有關減免、扣除之
    事實，並應依其全年應納稅額減除暫繳稅額、尚未抵繳之扣
    繳稅額及可扣抵稅額，計算其應納之結算稅額，於申報前自
    行繳納。…」、「納稅義務人已依本法規定辦理結算申報，
    但對依本法規定應申報課稅之所得額有漏報或短報情事者，
    處以所漏稅額2倍以下之罰鍰。」為行為時所得稅法第71條
    第1項及第110條第1項所明定。次按「納稅義務人自動向稅
    捐稽徵機關補報並補繳所漏稅額者，凡屬未經檢舉，未經稽
    徵機關或財政部指定之調查人員進行調查之案件，左列之處
    罰一律免除…二、各稅法所定關於逃漏稅之處罰。前項補繳
    之稅款，應自該項稅捐原繳納期限截止之次日起，至補繳之
    日止，就補繳之應納稅捐，依原應繳納稅款期間屆滿之日郵
    政儲金匯業局之1年期定期存款利率按日加計利息，一併徵
    收。」為稅捐稽徵法第48條之1所規定。再按「核釋綜合所
    得稅調查基準日之認定原則。說明：二、綜合所得稅納稅義
    務人如短漏報所得或未依法辦理結算申報已達裁罰標準之漏
    稅案件，除列選案件外，應以寄發處分書日（發文日）為調
    查基準日。惟若於寄發處分書前經稽徵機關進行函查、調卷
    、調閱相關資料或其他調查作為者，稽徵機關應詳予紀錄以
    資查考，並以最先作為之日為調查基準日。」復為財政部82
    年函所明釋。末按「人民違反法律上之義務而應受行政罰之
    行為，法律無特別規定時，雖不以出於故意為必要，仍須以
    過失為其責任條件。但應受行政罰之行為，僅須違反禁止規
    定或作為義務，而不以發生損害或危險為其要件者，推定為
    有過失，於行為人不能舉證證明自己無過失時，即應受處罰
    。…」司法院釋字第275號解釋可資參照。
二、本件原告88年度綜合所得稅結算申報，虛列北港朝天宮等4
    家財團法人捐贈扣除額計1,110,000元，並漏報其本人營利
    、利息及租賃所得計1, 331,770元，經被告依查得資料核定
    當年度綜合所得總額為7,298,598元，淨額為6,699,598 元
    ，除補稅外，另按漏稅額757,771元處以罰鍰757,700元（計
    至百元為止）。原告就罰鍰部分不服，循序申請復查，提起
    訴願，均遭決定駁回；復起訴主張其在被告未發現前，即察
    覺申報捐贈扣除額有異，且未收到股利憑單致短漏報所得稅
    ，均已自動補報補繳在案，應予免罰，詳如其起訴狀事實欄
    所載理由等語。
三、查原告88年度綜合所得稅結算申報，計虛報北港朝天宮等4
    家財團法人捐贈扣除額1,110,000元，及短漏報營利、利息
    、租賃所得1,331,770元。前者係經南投縣調查站查獲，以
    89年10月2日投法仁字第891639號函檢附相關證物移請被告
    處理，原告於91年5月23日始補申報刪除捐贈扣除額1,110,
    000元；後者被告所屬大安分局於90年12月6日即查得原告短
    漏報營利、利息及租賃所得資料，有各該資料查調日期欄附
    原處分卷可稽，原告於91年11月11日始補報其中1筆營利所
    得1,228,370元，其補報日期均在稽徵機關調查日之後，又
    原告短漏報之營利、利息及租賃所得多達1,331,770元，足
    證其申報前未注意查證有所得即應申報，其漏未申報，縱非
    故意，仍難謂無過失，自應受罰，被告合計共處罰鍰757,70
    0元，核無違誤，原告訴請免罰，洵不足採。
四、綜上說明，本件被告對原告之裁罰處分，並無不合，訴願決
    定，予以維持，亦無不妥，原告起訴意旨，非有理由，應予
    駁回。
五、據上論結，本件原告之訴為無理由，依行政訴訟法第98條第
    3項前段，判決如主文。
中　　華　　民　　國　　94　　年　 　4　　月　 13  　 日
            第 三 庭 審 判 長　 法    官  王立杰
                              　法    官  胡方新
                              　法    官  黃本仁
上為正本係照原本作成。
如不服本判決，應於送達後二十日內，向本院提出上訴狀並表明
上訴理由，如於本判決宣示後送達前提起上訴者，應於判決送達
後二十日內補提上訴理由書（須按他造人數附繕本）。
中　　華　　民　　國　　94　　年　 　4　　月　 15  　 日
            　　  　　　　  　　書 記 官  姚國華
